【裁判字號】    92,訴緝,388
【裁判日期】    920725
【裁判案由】    違反商業會計法等
【裁判全文】
台灣台中地方法院刑事判決                        九十二年度訴緝字第三八八號
    公  訴  人  台灣台中地方法院檢察署檢察官
    被      告  甲○○
右列被告因違反商業會計等案件，經檢察官提起公訴（九十一年度偵字第二三○七七
號），本院判決如左：
    主      文
甲○○幫助連續商業負責人，以明知為不實事項，而填製會計憑證，處有期徒刑伍月
，如易科罰金，以佰元折算壹日。
    事      實
一、甲○○基於幫助不知真實姓名、年籍，綽號「黃朝宗」之成年人設立公司，而拿
    身分證、印章申請公司執照，而同意擔任設址於台北市○○○路○段二一五號九
    樓之一，鈦源企業有限公司（下稱鈦源公司）之負責人，該公司實際均由不知真
    實姓名、年籍，綽號「阿宗」之成年人處理業務，自民國九十年九月起至九十一
    年六月間止，領取鈦源公司統一發票，明知無銷貨之事實，竟基於幫助他人逃漏
    稅捐及違反商業會計法之概括犯意，連續提供業務上登載不實之鈦源公司發票予
    如附表十五之二之廠商，幫助逃漏如附表十五之一、二所示之稅捐新台幣四百三
    十六萬九千六百三十二元。嗣為避免稅捐稽徵機關查覺，乃又自台中市取得如附
    表十三之二進項發票欄所載之虛設之維斯康福公司之統一發票充作進項憑證，並
    將上開不實之發票資料填製會計憑證並記入帳冊，以應付查核。
二、案經台中市稅捐稽徵處移送及台灣台中地方法院檢察署檢察官指揮法務部調查局
    中部機動工作組偵查起訴。
      理      由
一、訊據被告甲○○坦承基於幫助不知真實姓名、年籍，綽號「黃朝宗」之成年人設
    立公司，而拿身分證給該人申請公司執照，而擔任設址於台北市○○○路○段二
    一五號九樓之一鈦源公司負責人。惟矢口否認有何犯罪事實，辯稱：「並沒有依
    約拿到酬勞」云云。惟查：被告於本院審理時供承稱：「是黃朝宗，其真實姓名
    、年籍我不知道，是他叫我去當設立公司之人頭，是設於台北市○○○路○段二
    一五號九樓之一鈦源企業有限公司。我並沒有拿到任何酬勞，本來我們是約定每
    月要給我二萬二千元之報酬」。「我沒有去，我只將身分證給他，他拿去影印，
    印章是他自己刻的。他叫我去顧公司，我住於台北市○○○路○段二一五號九樓
    之一鈦源企業有限公司只有二、三天時間，後來公司就關門，我就回家。我並不
    知道鈦源企業有限公司從事何業」。「我都不知道，我只是當人頭。稅捐處有寄
    逃漏稅單給我，要我補稅」。「黃朝宗我只知他住於台北，但沒有住址。我只是
    當人頭，他們有無營業我並不知道，公司內都沒有客戶上門，只有我和黃朝宗二
    人」等語。而鈦源公司並未在設址所在地，即台北市○○○路○段二一五號九樓
    之一營業一情，有勘查紀錄表、現場照片附卷可稽；再依商場習慣，進貨、銷貨
    對象總有脈絡可循，總是熟習後方會大量進貨，而既已熟習，除非有特殊事故，
    進貨對象亦不致驟然變更，惟查鈦源公司之進貨情形，其分別向如附表十五之二
    進項發票欄所載之維斯康福公司等虛設公司，取得少量統一發票充作進項憑證，
    就其進貨情形觀之，亦與商場習慣亦屬不符，若非係為逃避查緝而以虛設行號之
    進貨憑證應付，實難解釋；再參以鈦源公司並無銷貨事實而開立如附表十五之二
    所示之不實統一發票等事實，則有台中市稅捐稽徵處專案申請調檔統一發票查核
    清單、公司登記事項資料附卷足憑，堪認鈦源公司並無營業之事實。綜上所述，
    被告甲○○幫助他人逃漏稅捐及違反商業會計法之犯行，應堪認定。
二、按商業會計法第七十一條第一款以明知為不實之事項，而填製會計憑證或記入帳
    冊之罪，原即含有業務上登載不實之本質。刑法第二百十五條之從事業務之人登
    載不實事項於業務上文書罪，與商業會計法第七十一條第一款之商業負責人，以
    明知為不實之事項而填製會計憑證罪，皆規範處罰同一之登載不實行為，應屬法
    規競合，後者為前者之特別規定，依特別法優於普通法之原則，應優先適用修正
    前商業會計法第七十一條第一款之罪論處（最高法院八十七年度台上字第十一號
    判決參照）。又虛設行號本身原無進銷貨事實，而營業稅之課徵係針對營業行為
    ，虛設行號既無營業行為，自不能課徵營業稅，且因其實際上完全無營業行為，
    亦無營利事業所得可言，因此均無本身逃漏稅捐情形。而販賣發票於其他虛設行
    號沖帳，因其他虛設行號亦無課稅問題，故亦不能論以幫助他人逃漏稅捐刑責，
    然本無營業行為，竟虛開發票持以申報，應課以違反商業會計法之罪，而販賣發
    票予非虛設行號之廠商部分，則係幫助該等廠商逃漏營利事業所得稅。核被告甲
    ○○係犯稅捐稽徵法第四十三條第一項幫助他人逃漏稅捐罪、及商業會計法第七
    十一條第一款幫助以明知不實之事項而填製會計憑證等罪。被告甲○○幫助他人
    實施違反商業會計法之犯行，為幫助犯，依法減輕其刑。被告甲○○所為幫助他
    人逃漏稅捐及幫助商業負責人，以明知不實之事項而填製會計憑證並記入帳冊之
    行為，其幫助行為只有一個，雖被幫助之正犯成立數行為之連續犯，幫助犯亦不
    成立連續犯，（參見司法院九十二年院台廳刑四字第○四一一○號函第四則）是
    被告甲○○僅成立一幫助罪，而被幫助者各係基於概括犯意，於密接時間內反覆
    為之，而各犯罪名相同之罪，為連續犯，均以一罪論。又被幫助者，其所犯幫助
    他人連續逃漏稅捐罪及連續商業負責人，以明知不實之事項填製會計憑證罪間，
    有方法、結果之牽連關係，為牽連犯，被幫助者應從一重論連續商業負責人，以
    明知不實之事項填製會計憑證罪論處，是被告甲○○僅成立一幫助連續商業負責
    人，以明知不實之事項，而填製會計憑證罪論處，爰審酌被告甲○○犯罪之動機
    、目的，並審酌被告因貪圖微薄名利而幫助他人逃漏稅捐，且造成稅捐機關核課
    稅捐之錯誤之犯罪動機、目的、手段、逃漏稅捐之數額甚鉅、犯罪所得、犯後態
    度等一切情狀，量處如主文所示之刑，並諭知易科罰金之折算標準。
據上論斷，應依刑事訴訟法第二百九十九條第一項前段，商業會計法第七十一條第一
款，稅捐稽徵法第四十三條第一項，刑法第十一條前段、第三十條第一項、第二項、
第五十六條、第四十一條第一項前段、第五十五條，罰金罰鍰提高標準條例第二條，
判決如主文。
中      華      民      國      九十二      年    七      月   二十五   日
                              台灣台中地方法院刑事第三庭
                                  法  官  黃  松  竹
右正本證明與原本無異。
如不服本判決，應於判決送達後十日內向本院提出上訴狀，上訴於台灣高等法院台中
分院( 須附繕本 )。
                                  書記官
中      華      民      國      九十二      年    七      月   二十五   日
附錄本案所犯法條
稅捐稽徵法第四十三條第一項：
(教唆或幫助逃漏稅捐等之處罰)
教唆或幫助犯第四十一條或第四十二條之罪者，處三年以下有期徒刑、拘役或科新台
幣六萬元以下罰金。
商業會計法第七十一條第一款：
商業負責人、主辦及經辦會計人員或依法受託代他人處理會計事務之人員有左列情事
之一者，處五年以下有期徒刑、拘役或科或併科新台幣十五萬元以下罰金：
一  以明知為不實之事項，而填製會計憑證或記入帳冊者。


司法院資訊處製作；財團法人民間司法改革基金會備份。
